【裁判字號】    98,交聲,3268
【裁判日期】    981207
【裁判案由】    違反道路交通管理處罰條例聲明異議
【裁判全文】
臺灣桃園地方法院交通事件裁定        98年度交聲字第3268號
原處分機關  交通部公路總局臺北區監理所板橋監理站
異  議  人
即受處分人  甲○○
上列異議人即受處分人因違反道路交通管理處罰條例事件，對於
原處分機關於民國98年11月2 日以板監裁罰字第裁41-CO0000000
號違反道路交通管理事件裁決書所為之處分，聲明異議，本院裁
定如下：
     主  文
異議駁回。
     理  由
一、原處分意旨略以：異議人即受處分人甲○○（下稱異議人）
    於民國98年10月30日22時50分許，駕駛車號BVW-373 號重型
    機車，行經林口鄉○○○○○路口，為臺北縣政府警察局新
    莊分局員警測得其呼氣所含酒精濃度達每公升0.28毫克，有
    酒後駕車之事實而當場舉發，並填製臺北縣政府警察局北縣
    警交大字第CO0000000 號舉發違反道路交通管理事件通知單
    ，嗣原處分機關於98年11月2 日以板監裁字第裁41-CO00000
    00號裁決書，認異議人違反道路交通管理處罰條例第35條第
    1 項第1 款之規定，並依道路交通管理事件統一裁罰基準表
    ，處異議人罰鍰新臺幣（下同）15,000元，吊扣其駕駛執照
    12個月及施以道安講習。
二、異議意旨略以：異議人對於前揭違規事實故不否認，然異議
    人之機車駕照已遭吊銷，故本次因酒駕需吊扣職業大貨車駕
    駛執照，然異議人平日係駕駛大貨車維生，倘吊扣異議人之
    職業大貨車駕駛執照，將會影響異議人之家庭生計，乃對於
    原處分聲明異議，請求撤銷吊扣職業大貨車駕駛執照等語。
三、按汽車駕駛人，駕駛汽車經測試檢定，酒精濃度超過規定標
    準者，處15,000元以上60,000元以下罰鍰，並當場移置保管
    其車輛及吊扣其駕駛執照1 年；因而肇事致人受傷者，並吊
    扣其駕駛執照2 年；致人重傷或死亡者，吊銷其駕駛執照，
    並不得再考領，道路交通管理處罰條例第35條第1 項第1 款
    定有明文。又按汽車駕駛人，因違反本條例及道路交通安全
    規則之規定，受吊銷駕駛執照處分時，吊銷其持有各級車類
    之駕駛執照，亦為道路交通管理處罰條例第68條所明定，而
    此規定係於94年12月14日修正公布，並於95年3 月1 日施行
    ，而修正前之道路交通管理處罰條例第68條則係規定「汽車
    駕駛人，因違反本條例及道路交通安全規則之規定，受吊扣
    或吊銷駕駛執照處分時，吊扣或吊銷其持有各級車類之駕駛
    執照」，其修法意旨，係以「原條文將違規駕駛人所持有之
    各級車類駕駛執照一併吊扣或吊銷，失之過酷，影響人民工
    作及生活甚鉅」為由，而刪除吊扣駕駛人駕駛執照時，應吊
    扣駕駛人持有各級車類駕駛執照之規定（詳立法院公報第94
    卷第70期第136 頁至第138 頁之院會紀錄暨修正道路交通管
    理處罰條例第68條之立法理由），是依現行道路交通管理處
    罰條例，已無得吊扣駕駛人所持有他級駕駛執照之依據存在
    ，從而，於為吊扣駕駛人駕駛執照之處分時，自僅得吊扣駕
    駛人違規時所駕駛該級車類之駕駛執照，以限制其繼續駕駛
    該級車類行駛道路之權利，若駕駛人並無該級車類之駕駛執
    照，或雖曾持有該級車類之駕駛執照，然該駕駛執照業經吊
    銷、吊扣，即無從再執行吊扣該級車類駕駛執照之處分（臺
    灣高等法院暨所屬法院97年法律座談會刑事類提案第40號研
    討結果亦同此見解）。
四、異議人固稱其機車駕駛執照已遭吊銷，惟查：
  (一)異議人於82年2 月4 日考取普通重型機車駕照，嗣因異議人
    有違反道路交通管理處罰條例之規定，經原處分機關裁決異
    議人自92年11月20日起易處吊扣駕駛執照2 個月，限期於92
    年12月4 日繳送，異議人未於92年12月4 日繳送重型機車駕
    駛執照，再經原處分機關於92年12月5 日起易處吊銷其重型
    機車駕駛執照至93年12月4 日，然異議人嗣後已於98年11月
    2 日重新領取重型機車駕照，此有臺灣桃園地方法院辦理刑
    事案件電話紀錄查詢表、機車駕照基本資料、汽車駕照基本
    資料、一次裁決查詢報表、甲○○重型機車駕駛執照影本、
    前開裁決書送達證書各1 紙在卷可稽，是異議人之重型機車
    駕駛執照業於98年11月2 日重新取得，自堪信為真實。
  (二)交通行政實務上區分汽、機車兩類執行之所謂「兩照制」，
    亦即於分別領有（重型）機車駕駛執照及小型車（以上）駕
    駛執照者，駕駛機車違規，只吊扣（銷）機車駕駛執照，不
    及於汽車駕駛執照之作法，反之亦然，固然適用於兩種駕駛
    執照均持有者，尚屬合理可行。是異議人現既已取得重型機
    車駕照，而本件異議人又係駕駛重型機車為本件違規，則揆
    諸上開規定及說明，異議人現既持有重型機車駕照、職業大
    貨車駕駛執照，是故原處分機關裁處異議人罰鍰新臺幣15,0
    00元，吊扣駕駛執照12個月（重型機車駕照），並應參加道
    路交通安全講習，自於法有據，經核並無違誤。從而，異議
    人徒以前詞指摘原處分不當，洵屬無據是本件異議為無理由
    ，應予駁回。
五、據上論斷，應依道路交通管理處罰條例第87條第2 項、道路
    交 通案件處理辦法第19條，裁定如主文。
中    華    民    國    98    年    12    月    7     日
                          臺灣桃園地方法院交通法庭
                              法  官  柯姿佐
以上正本證明與原本無異。
如不服本裁定，應於裁定送達後5 日內向本院提出抗告狀。
                              書記官  王明玉
中    華    民    國    98    年    12    月    8     日


司法院資訊處製作；財團法人民間司法改革基金會備份。
